臺灣高雄地方法院民事判決
111年度海商字第10號
原      告    李正義
訴訟代理人    何紫瀅律師
被      告    海鯨造船有限公司

兼法定代理人  許銘書


共      同
訴訟代理人  許婉慧律師
            郭子誠律師
            蘇文斌律師
複代理人    方彥博律師
上列當事人間請求解除契約等事件，本院於民國111年8月4日言
詞辯論終結，判決如下：
    主  文
被告許銘書應給付原告新臺幣玖拾伍萬捌仟參佰伍拾陸元，及其
中新臺幣捌拾玖萬元自民國一一○年十月三日起至清償日止，並
賸餘新臺幣陸萬捌仟參佰伍拾陸元自民國一一一年一月八日起至
清償日止，均按週年利率百分之五計算之利息。
原告其餘之訴駁回。
訴訟費用由被告許銘書負擔。
本判決所命給付部分，於原告以新臺幣參拾伍萬元為被告許銘書
供擔保後，得假執行。但被告許銘書如以新臺幣玖拾伍萬捌仟參
佰伍拾陸元為原告預供擔保，得免為假執行。
原告其餘假執行之聲請駁回。
    事實及理由
一、原告主張：訴外人林哲宇於民國107年6月16日代理被告許銘
    書，在被告海鯨造船有限公司（下稱海鯨公司）位在高雄市
    ○○區○○路00號興達港辦公室，與原告簽立船舶買賣契約書（
    下稱系爭買賣契約），由許銘書以新臺幣（下同）89萬元出
    售船名「諾斯達5號」（小船編號：981261，下稱系爭船舶
    ）予原告，約定系爭船舶須經航政主管機關檢驗合格，且交
    付時船況須妥善（符合小船規範之標準），預定於同年7月3
    0日在興達港交船，並完成船舶檢查及過戶手續，原告已支
    付買賣價金89萬元。嗣系爭船舶於約定交付日因引擎故障無
    法駛離，迄今仍滯留興達港，原告無法取得系爭船舶，遂於
    110年9月24日函知許銘書解除系爭買賣契約，請求限期返還
    價金及利息並賠償損害。但許銘書卻否認其與海鯨公司為出
    賣人。而原告繳納停泊費及尾款係在海鯨公司上開辦公室，
    且由海鯨公司開立收據及簽收單，堪認原告係向許銘書或海
    鯨公司購買系爭船舶。原告為系爭船舶已支出碰墊費用6,40
    0元、油錢費1,200元、停泊費4,200元、108年10月1日至110
    年10月31日在安平港泊位之停泊費56,556元，共計68,356元
    。爰依系爭買賣契約之法律關係，提起本件訴訟等情。並聲
    明求為命被告應給付原告958,356元，及自110年10月3日起
    至清償日止，按週年利率5%計算之利息；暨願供擔保請准宣
    告假執行之判決。（原告於111年5月10日言詞辯論期日減縮
    應受判決事項聲明，茲不再贅述）
二、被告則以：海鯨公司非系爭買賣契約之名義人，出賣人為許
    銘書。許銘書雖為海鯨公司法定代理人，簽約時系爭船舶也
    在海鯨公司廠區，但許銘書便宜行事，使用海鯨公司名稱之
    電子檔案製成收據交予原告，無違常情。許銘書係以48萬元
    現況交船將系爭船舶出售予林哲宇，林哲宇自行代理許銘書
    與原告締約，未經許銘書授權或承認，不生效力。且原告亦
    係將價金交予林哲宇，應認系爭買賣契約係成立於原告與林
    哲宇間。縱認被告為系爭船舶之出賣人，原告遲至同年10月
    18日始付清價金尾款，被告至遲亦於至108年11月26日前交
    付原告系爭船舶，原告取得系爭船舶後所支出碰墊、停泊費
    均與被告無關。系爭船舶前於107年12月6日、108年10月25
    日辦理執照變更及通過航政主管機關檢查，且雙方曾在興達
    港內試航多次，船況良好，並無故障或需維修之情形，原告
    解除契約前未通知瑕疵，亦未催告，且已逾除斥期間，應為
    不合法。實則，原告取得系爭船舶後，顧慮自身航行能力不
    足及港外風浪，無法將系爭船舶自興達港駛往安平港，繼續
    停泊在興達港內，原告所稱安平港停泊費與被告無涉。原告
    取得系爭船舶後因久未使用，導致船舶需進行保養，原告乃
    與海鯨公司締結契約，由海鯨公司負責修繕，惟此與系爭船
    舶買賣無關等語，資為抗辯。並聲明：駁回原告之訴。如受
    不利之判決，願供擔保請准宣告免為假執行。
三、兩造間之不爭執事項：
  ㈠系爭船舶之買賣雙方約定系爭船舶須經航政主管機關檢驗合
    格，且交付時船況須妥善（符合小船規範之標準），預定於
    107年7月30日在興達港交船，並完成船舶檢查及過戶手續。
  ㈡原告已於108年10月18日支付全數買賣價金89萬元完畢。
  ㈢原告為系爭船舶已支出碰墊費用6,400元、油錢費1,200元、
    停泊費4,200元、108年10月1日至110年10月31日在安平港泊
    位之停泊費（漁港管理費）56,556元，共計68,356元。
　（以上，111年5月10日言詞辯論筆錄第3頁，海商卷頁49）
  ㈣原告於系爭買賣契約簽訂時支付林哲宇簽約金4萬元，再先後
    於107年7月31日、11月6日、12月20日各以第一商業銀行存
    款單存款30萬元、郵局匯款25萬元、第一商業銀行存款單存
    款10萬元入林哲宇帳戶，108年10月18日在海鯨公司交付尾
    款20萬元予海鯨公司員工陳玉卉收受。（111年5月10日言詞
    辯論筆錄第4頁，海商卷頁50；被告111年5月27日答辯三狀
    第3頁，海商卷頁71；111年6月23日言詞辯論筆錄第4、7至8
    頁，海商卷頁126、129至130）
  ㈤原告同時獨資經營添興刀具五金行。（111年5月10日言詞辯
    論筆錄第5頁，海商卷頁51）
  ㈥系爭船舶仍停泊在興達港的海鯨公司船廠。（111年5月10日
    言詞辯論筆錄第5頁，海商卷頁51；111年6月23日言詞辯論
    筆錄第7頁，海商卷頁129）
  ㈦系爭船舶先後於107年12月6日、108年10月25日辦理執照變更
    及通過航政主管機關檢查。（111年5月10日言詞辯論筆錄第
    7頁，海商卷頁53）
  ㈧系爭船舶於107年3月28日由許銘書向訴外人鄭惠珍購得，並
    申辦變更登記船名為「諾斯達5號」；嗣於107年12月6日申
    辦登記由原告向許銘書購得，並更改船名為「幸福台丸」。
  ㈨原告於110年9月24日以原證2存證信函通知被告解除系爭買賣
    契約，並於同年月25日送達。
　（以上，111年6月23日言詞辯論筆錄第7頁，海商卷頁129）　
四、本件爭點：
　㈠系爭買賣契約之出賣人究係許銘書？海鯨公司？抑或為林哲
    宇？林哲宇是否無權代理許銘書或海鯨公司出售系爭船舶？
　㈡系爭船舶何時交付原告？交付時，有無滅失或減少其由出賣
    人擔保價值之瑕疵？有無滅失或減少告其通常效用或契約預
    定效用之瑕疵？原告以證2存證信函（審海商卷頁19至20）
    向被告2人為解除契約之意思表示，並請求返還價金及賠償
    損害，有無理由？
五、本院判斷：
  ㈠查原告係於107年6月16日，與以許銘書代售人名義之林哲宇
    簽立系爭買賣契約（審海商卷頁17）。據系爭買賣契約之記
    載，「賣方」為許銘書，林哲宇則係「代售業務」、「代售
    人」，買賣標的物為許銘書所有之系爭船舶，顯見林哲宇已
    表明其代理許銘書出售系爭船舶之意旨至明。
  ㈡被告雖抗辯：許銘書以48萬元將系爭船舶以現況出賣予林哲
    宇，林哲宇自行代理許銘書與原告簽立系爭買賣契約，未經
    許銘書承認，對許銘書不生效力云云，原告則主張：縱認林
    哲宇無權代理許銘書出售系爭船舶，許銘書交代其所經營海
    鯨公司之員工即訴外人陳玉卉經手受領原告支付買賣尾款20
    萬元，系爭船舶相關檢查均由海鯨公司處理，原告嗣後直接
    與許銘書、海鯨公司員工許如靜（Jasmine）以LINE聯絡交
    船整備等事，有表見代理之事實等語。經查：
　　⒈原告與林哲宇簽立系爭買賣契約後，買賣價金尾款確係於1
      10年10月18日在許銘書所經營海鯨公司在高雄市○○區○○路
      00號之海鯨造船廠，由原告交予海鯨公司員工陳玉卉經手
      受領，有原告提出被告不爭執形式真正（111年5月10日言
      詞辯論筆錄第5頁，海商卷頁51）之海鯨公司由陳玉卉署
      名並註記已收款之收據單為證（審海商卷頁23），該收據
      單上載明「客戶：幸福台丸－林哲宇（代銷）」，而幸福
      台丸為原告買受系爭船舶後由海鯨公司處理申辦變更船名
      、小船執照之系爭船舶變更後船名，為兩造所不爭執（前
      揭兩造間之不爭執事項㈧），並有原告提出被告不爭執形
      式真正（111年7月28日言詞辯論筆錄第2頁，海商卷頁142
      ）之原告與海鯨公司員工許如靜（Jasmine）間LINE對話
      紀錄擷圖在卷可稽（海商卷頁105至109）。顯見許銘書對
      於林哲宇代理其與原告簽訂系爭買賣契約，出售其所有之
      系爭船舶之事，不為反對之表示甚明。
　　⒉再自被告提出原告不爭執（111年5月10日言詞辯論筆錄第6
      頁，海商卷頁52）原告與許銘書間LINE對話紀錄擷圖、原
      告提出被告不爭執形式真正（111年7月28日言詞辯論筆錄
      第2頁，海商卷頁142）之原告與許銘書間LINE對話紀錄擷
      圖、原告與林哲宇間LINE對話紀錄擷圖及原告與許如靜間
      LINE對話紀錄擷圖（海商卷頁89至91、95至109）等相互
      以觀，原告與許銘書間至少於109年6月間起即有聯繫試船
      、交付整備系爭船舶等事宜；原告與許如靜間則至少於11
      0年7月間起亦有聯絡系爭船舶之相關執照申辦及小船檢查
      等處理事宜，核與系爭買賣契約第1點「合約標的」所約
      定：應由賣方於交船前完成系爭船舶檢查作業，並辦理系
      爭船舶之過戶手續（審海商卷頁17）等相符；林哲宇則於
      108年9月18日下午5時4分，轉貼許銘書催促原告辦理下水
      事宜之LINE對話紀錄擷圖以追問原告（審海商卷頁90至91
      ），益徵許銘書對於林哲宇代理其與原告簽訂系爭買賣契
      約，將其所有系爭船舶出售與原告之事，顯已知悉而無法
      諉為不知，而不為反對之表示，至為明灼。
　　⒊被告雖辯稱：許銘書以48萬元將系爭船舶以現況出賣予林
      哲宇云云，並提出原告不爭執形式真正（111年6月23日言
      詞辯論筆錄第2頁，海商卷頁124）之許銘書在臺灣銀行高
      雄分行綜合存款帳戶存摺節本為證（海商卷頁77至83），
      但存摺往來明細充其量僅能證明資金匯入或存入之狀況，
      無法證明其上開抗辯之事實。
　　⒋是故被告抗辯：許銘書將系爭船舶賣予林哲宇；系爭買賣
      契約之出賣人為林哲宇；林哲宇無權代理許銘書，本件亦
      無表見事實云云，核無足採。
  ㈢準此以言，系爭買賣契約之出賣人為許銘書，而非其所經營
    之海鯨公司，林哲宇則係代理許銘書出售系爭船舶而與原告
    簽立系爭買賣契約而已。被告雖否認許銘書授與林哲宇代理
    權出售系爭船舶，惟許銘書已知林哲宇表示其為出售系爭船
    舶之代理人，卻不為反對之表示，積極交代其所經營海鯨公
    司員工向原告收受買賣價金尾款，並處理申辦系爭船舶相關
    執照、小船檢查等事宜，許銘書本人亦與原告聯繫系爭船舶
    交付整備之事。依民法第169條第1項前段規定，自應對於原
    告負授權人即出賣人之責任。
  ㈣系爭船舶之買賣雙方約定系爭船舶須經航政主管機關檢驗合
    格，且交付時船況須妥善（符合小船規範之標準），預定於
    107年7月30日在興達港交船，並完成船舶檢查及過戶手續，
    為兩造所不爭執，悉如前述，出賣人許銘書應於107年7月30
    日將系爭船舶交付買受人即原告。惟觀諸被告提出原告不爭
    執（111年5月10日言詞辯論筆錄第6頁，海商卷頁52）之交
    通部航港局第二代航港單一窗口服務平臺－船舶訊息關於系
    爭船舶資料，許銘書係於107年12月5日辦妥過戶及船名變更
    登記（審海商卷頁111至112），顯已違反系爭買賣契約有關
    交船期限之約定。
  ㈤系爭買賣契約第1點「合約標的」就買賣價金支付，僅約定原
    告於簽約時先支付4萬元而已，賸餘尾款自應於過戶完成時
    ，由原告給付完畢。原告於系爭買賣契約簽訂時支付林哲宇
    簽約金4萬元，再先後於107年7月31日、11月6日、12月20日
    各以第一商業銀行存款單存款30萬元、郵局匯款25萬元、第
    一商業銀行存款單存款10萬元入林哲宇帳戶，108年10月18
    日在海鯨公司交付尾款20萬元予海鯨公司員工陳玉卉收受等
    情，為兩造所不爭執，已如前述。據前揭原告與林哲宇間LI
    NE對話紀錄擷圖相互以觀，林哲宇於108年9月15日下午5時5
    9分，表示許銘書向原告確認何時支付尾款及安排下水時間
    ；暨於同年月18日下午3時29分起至5時4分，表示許銘書向
    原告詢問申請泊位情形，並轉貼許銘書LINE對話紀錄；暨於
    同年月22日下午3時26、27分，表示許銘書向原告確認支付
    尾款結清之事。原告則於同年10月18日前往海鯨公司支付尾
    款20萬元予海鯨公司員工陳玉卉收受。足見許銘書於107年1
    2月5日完成過戶時，原告尚未依系爭買賣契約約定支付買賣
    價金尾款完畢。
  ㈥原告主張：系爭船舶於108年12月17日下水試船，下午4時46
    分，駛至報關安檢哨，登岸後發生第1次引擎熄火，經海鯨
    公司技師檢視、排除後，從安檢哨駛至航道約20米左右，再
    次發生引擎熄火等情，為被告不予爭執，並稱：系爭船舶是
    因引擎太久未發動，海底門堵塞引起高溫，主機保護裝置才
    會自己熄火等語（111年6月23日言詞辯論筆錄第3頁，海商
    卷頁125），然系爭船舶即拖回海鯨公司船廠修繕，至今仍
    停泊在海鯨公司船廠，為兩造所不爭執，詳如前述。系爭船
    舶為船舶法所定之小船（總噸位3.72），有原告提出交通部
    航港局南部航務中心監理科發給之小船註冊登記簿謄本及小
    船執照等在卷可稽（海商卷頁33至36），核屬動產，而動產
    物權之讓與，非將動產交付，不生效力，為民法第761條第1
    項前段所明定，故系爭船舶之出賣人許銘書應依系爭買賣契
    約將系爭船舶交付買受人即原告，始生系爭船舶物權讓與之
    效力，僅向航政主管機關申請變更所有人及船名之登記，則
    不生系爭船舶物權讓與之效力。是以，系爭船舶雖於108年1
    2月17日下水試船乙事，為買賣雙方依系爭買賣契約第1點「
    合約標的」約定，共同檢視是否已符合船況妥善（符合小船
    規範之標準）之要件，殊非出賣人許銘書已交付系爭船舶予
    買受人即原告甚明。是故被告抗辯：至遲於108年11月26日
    前已交付系爭船舶予原告云云，為原告否認，亦未舉證以實
    其說，要無可採。
  ㈦觀諸前揭原告與許銘書間LINE對話紀錄擷圖（審海商卷頁115
    、海商卷頁95至103），許銘書於109年6月12日下午12時34
    分，邀原告「可以來試船嘍」；原告於同年10月12日下午3
    時53分，詢問許銘書：系爭船舶還有其他問題嗎？再於同年
    月29日下午6時25分，與許銘書確認「船再麻煩您」、「嘿
    」、「又過了兩周了」；嗣於同年11月18日詢問許銘書：船
    可以運到安平了嗎？、「沒問題的話，這幾天可以的話，幫
    我吊過來安平」，許銘書則答稱：「好的」、「收到了」；
    復於同年月26日詢問許銘書：明天會吊過來嗎？許銘書回答
    ：「等等告訴你，我要問問楊大哥」、「我有請他在確認一
    下」，原告回答：好的；原告再於同年12月7、10日及翌年2
    月4、24日詢問許銘書何時可以交船？許銘書則於110年2月2
    4日下午7時46分回答「楊慶全答應說下禮拜給我」；原告復
    於同年3月10日、5月27日、6月2日詢問許銘書系爭船舶整備
    完妥情形等各情，足認買賣雙方於108年12月17日系爭船舶
    下水試船後，系爭船舶就拖回許銘書所經營之海鯨公司造船
    廠內進行修繕，迄至110年2月24日仍未修繕完妥，遑論有何
    交付系爭船舶予原告之事。
  ㈧輔以，據原告提出被告不爭執形式真正之被告於110年10月1
    日在高雄府北郵局寄發之第000090號存證信函以觀，因系爭
    船舶有引擎需要更新、改善、維修需要，而於107年簽約後
    至今，尚未交船，被告願意安排修繕並於同年11月底修繕完
    成等情（審海商卷頁21至22），益徵許銘書迨至110年10月1
    日仍未依系爭買賣契約將系爭船舶交付原告至明。
  ㈨職是之故，許銘書未依系爭買賣契約交付船況妥善符合小船
    規範標準之系爭船舶予原告，核屬可歸責於許銘書之事由。
    是故原告於110年9月24日以證2存證信函以：被告未於約定
    交船日交付系爭船舶，卻因系爭船舶引擎故障，無法駛離興
    達港，迄今仍滯留該港，屢催交付未果，遂向被告為解除契
    約之意思表示，並請求被告應於送達7日內返還已支付價金
    及利息，並賠償所受損害（審海商卷頁19至20），並於同年
    月25日送達，為兩造所不爭執，悉如前述，合於民法第226
    條第1項、第256條規定要件。原告與許銘書間所簽立之系爭
    買賣契約因原告合法解除契約而解消。
六、綜上所述，系爭買賣契約既已合法解除，出賣人許銘書自應
    返還原告已支付買賣價金89萬元，及自前開證2存證信函送
    達後7日之翌日即110年10月3日起，負遲延給付之責。而原
    告為系爭船舶已支出碰墊費用6,400元、油錢費1,200元、停
    泊費4,200元、108年10月1日至110年10月31日在安平港泊位
    之停泊費（漁港管理費）56,556元，共計68,356元，核屬原
    告因解除系爭買賣契約所受之損害，應由許銘書賠償之。從
    而，原告依系爭買賣契約之法律關係，請求許銘書給付89萬
    元，及自110年10月3日起至清償日止，按週年利率5%計算之
    利息；暨請求許銘書給付68,356元，及自起訴狀繕本送達翌
    日即111年1月8日（審海商卷頁45之送達證書）起至清償日
    止，按週年利率5%計算之利息，均為有理由，應予准許。至
    逾此範圍之請求，為無理由，應予駁回。兩造均陳明願供擔
    保，請准宣告假執行或免為假執行，關於原告勝訴部分，經
    核均無不合，爰各酌定如主文所示之擔保金額，併予准許。
    至原告敗訴部分，其假執行之聲請，已失所附麗，應併予駁
    回之。本件事證已臻明確，兩造其餘主張、抗辯等攻防方法
    及卷附其他證據，經斟酌後，咸認與判決結果不生影響，均
    毋庸再予一一論述，附此敘明。
據上論結，本件原告之訴為一部有理由，一部無理由，依民事訴
訟法第79條、第390條第2項、第392條第2項，判決如主文。
中　　華　　民　　國　　111 　年　　8 　　月　　26　　日
                  民事第一庭  法　官　劉定安
以上正本係照原本作成。
如對本判決不服，應於判決送達後20日之不變期間內，向本院提
出上訴狀並表明上訴理由（須附繕本）。
如委任律師提起上訴者，應一併繳納上訴審裁判費。
中　　華　　民　　國　　111 　年　　8 　　月　　26　　日
                              書記官  陳鈺甯